【裁判字號】    91,易,3945
【裁判日期】    920314
【裁判案由】    業務侵占
【裁判全文】
臺灣高雄地方法院刑事判決                        九十一年度易字第三九四五號
    公  訴  人  臺灣高雄地方法院檢察署檢察官
    被      告  乙○○
右列被告因業務侵占案件，經檢察官提起公訴（九十一年度調偵續字第一○號），本
院判決如左：
    主  文
乙○○連續意圖為自己不法之所有，而侵占對於業務上所持有之物，處有期徒刑捌月
，緩刑貳年。
    事  實
一、乙○○於民國八十五年六月二十二日，與甲○○○股份有限公司（下稱甲○○○
    公司）訂立分銷合同書，並設立甲○○○鳳山分社，受甲○○○公司委託負責報
    業分銷、報紙推廣、代送報紙及代收報費等事宜，為從事業務之人，竟意圖為自
    己不法所有，並基於概括犯意，自八十九年六月間起至同年十二月間止，連續將
    該年六、七月間向客戶所預收報費新台幣（以下同）六十九萬六千八百零四元（
    六月份為九十二筆，七月份為一百二十七筆，共二百十九筆），八月至十二月間
    向客戶所預收報費（共八百六十三筆）合計一百八十一萬二千一百四十元，除陸
    續繳回甲○○○公司七千九百十元、二十五萬八千八百九十四元及八十萬元外，
    餘款合計一百四十四萬二千一百四十元，變易持有為所有之意思而予以侵占入己
    。嗣因乙○○交付甲○○○公司由案外人倉修治簽發之支票五紙，經該公司提示
    後未獲付款，甲○○○公司始悉上情。
 二、案經甲○○○股份有限公司訴請臺灣高雄地方法院檢察署檢察官偵查起訴。
    理  由
一、訊之被告乙○○固坦承於右揭時間，與告訴人甲○○○公司訂立分銷合同書，並
    設立甲○○○鳳山分社，受甲○○○公司委託負責報業分銷、報紙推廣、代送報
    紙及代收報費等事宜，於八十九年十二月一日被告將甲○○○鳳山分主經銷權利
    讓渡予案外人陳俊佑時尚欠告訴人一百四十四萬二千一百四十元等事實不諱，惟
    矢口否認有何業務侵占犯行，辯稱：伊與甲○○○公司帳目之差距應是甲○○○
    的贈品活動結束後，尚有很多客戶想要參加，伊為了增加業績，所以仍然維持十
    二個月加贈三個月的方式，才會造成虧損，伊是向告訴人買斷報紙，推廣業務，
    但是告訴人要求伊賣超過數量的報紙，伊實際上沒有那麼多訂戶，但仍然要支付
    告訴人要求伊銷售報紙份之報費，報紙是伊向告訴人買斷，並無業務侵占可言云
    云。
二、經查：
（一）被告自八十九年六月間起至同年十二月間止，將該年六、七月間向客戶所預收
      報費六十九萬六千八百零四元（六月份為九十二筆，七月份為一百二十七筆，
      共二百十九筆），八月至十二月間向客戶所預收報費（共八百六十三筆）合計
      一百八十一萬二千一百四十元，除陸續繳回甲○○○公司七千九百十元、二十
      五萬八千八百九十四元及八十萬元外，餘款合計一百四十四萬二千一百四十元
      ，並未繳回告訴人之事實，業據告訴代理人羅湘倫、葉元燦於偵查中指訴綦詳
      ，復有分銷合同書、八十九年六月至十二月預收報訂戶明細影本及被告簽立之
      還款承諾書影本附偵卷可稽。
（二）依告訴人與被告所訂立之分銷合同書第二條約定：「乙方（即被告）每日至少
      承銷甲方（即告訴人）報紙甲○○○（）份（份數未訂明在分銷合同書內），
      並應全力擴增報份，未經甲方同意核准，不得減少，乙方並承辦甲方廣告業務
      」。第三條約定：「甲方依照報紙售價給與乙方，百分之四十之報酬，乙方為
      甲方招攬之廣告，甲方照定價給與一定折扣之佣金為酬，其報紙之售價及廣告
      之刊費，由甲方訂定，並得隨時調整之。」此有分銷合同書影本一份附偵卷可
      參，被告除承銷告訴人之甲○○○外，須負責承辦廣告業務，報紙之售價及廣
      告之刊費，亦由告訴人訂定，而非由被告自行決定，且被告向訂報戶收取報費
      後，其所交付對方之報費收據，亦係以甲○○○鳳山分社之名義為之，亦有報
      費收據影本五紙附偵卷足憑，足認被告並非向告訴人買斷報紙之所有權，而僅
      係承銷告訴人發行之甲○○○，即出售報紙所得仍為告訴人所有，告訴人在未
      將售報所得給予被告之前，被告對該預收報費所得僅係代告訴人持有而已，並
      未取得所有權，是告訴人與被告間對預收報費之收取具有委託關係，亦堪認定
      。又本件告訴人所指訴被告所為如事實欄所示之犯行，係僅就被告向預訂報戶
      收取之預收報之報費提出告訴，而告訴人係依據被告陳報之份數發送報紙予被
      告，而每份預收報，被告應按月交付一百八十元之報費予告訴人，然被告自八
      十九年六月起即未依約將預收報之報費交付告訴人，且交付告訴人由倉修治簽
      發之支票五紙均不獲付款等情，亦據告訴人之代理人羅湘倫於偵訊中指訴明確
      （九十一年度偵續字第一一七號卷第九十四、九十五頁），並有支票及退票理
      由單影本各五紙附偵卷可按，被告於本院審理中亦自承於終止與告訴人間之分
      銷合同契約後，仍須就預收報部分與告訴人結算後交付告訴人等語（本院九十
      二年三月三日審判筆錄），則於被告與告訴人終止前開分銷合同契約後，告訴
      人仍須繼續發送報紙予預訂戶，是被告辯稱：預收報部分，亦是伊向告訴人買
      斷報紙云云，顯然與事實不符。
（三）被告雖以「係維持十二個月加贈三個月的方式，才會造成帳目不合」等詞置辯
      ，然被告在未經告訴人同意下，擅自以告訴人名義承諾訂戶以加贈三個月報份
      之方式，取得訂戶預收報費，告訴人在發現此情況後，為對訂戶負責，遂於八
      十九年八月下旬通知被告，要求被告按月依告訴人規定預收報作業流程辦理，
      亦有甲○○○簽呈影本在偵卷可參，並據證人張承光於偵訊中結證明確，然被
      告仍未將訂戶資料依規定陳報，亦未繳回預收報費。再查，被告與告訴人於八
      十五年六月二十二日即已訂立分銷合同書，且自八十五年六月二十二日起至八
      十九年五月止，雙方付款方式及金額並未發生爭執等情，業據被告於偵查中所
      自承；而觀之卷附預收訂戶明細資料，自八十九年六月間起至同年十二月間止
      ，被告向客戶所預收報費共二百五十萬八千九百四十四元（六、七月間共六十
      九萬六千八百零四元，八月至十二月間共一百八十一萬二千一百四十元），扣
      除陸續繳回之七千九百十元、二十五萬八千八百九十四元及八十萬元外，告訴
      人與被告雙方所認定預收報費數額之差距竟有一百四十四萬二千一百四十元之
      多。衡情，縱使認為被告確實為了增加業績而維持十二個月加贈三個月之方式
      贈送報紙，自無可能有多贈送一百四十四萬二千一百四十元之理，足徵被告係
      自八十九年六月間起陸續將所收取之預收報費款項挪為己用。
（四）綜上所述，被告明知收受預收報費後即應繳交告訴人，竟於收取報費後，未依
      規定繳回，反留存自行花用，其對該款項有不法所有意圖，且變易持有為所有
      之意思甚明。被告前開所辯，顯係事後卸責之詞，不足採取，本件事證明確，
      被告犯行堪以認定。
三、查被告與甲○○○公司訂立分銷合同書，並設立甲○○○鳳山分社，受甲○○○
    公司委託負責報業分銷、報紙推廣、代送報紙及代收報費等事宜，為從事業務之
    人，竟利用其執行前開報業分銷、代收報費之機會，將其業務上所收取屬告訴人
    所有之預收報費用侵占入己，核其所為，係犯刑法第三百三十六條第二項之業務
    侵占罪。被告先後多次侵占行為，時間緊密，所犯罪名相同，顯係基於概括之犯
    意反覆為之，為連續犯，應依刑法第五十六條之規定論以一罪。審酌被告利用職
    務之便，將其業務上所收取之款項陸續侵吞入己，所侵占之款項達一百四十四萬
    二千一百四十元，犯罪情節非輕，惟念其已與告訴人達成民事調解，有台北市信
    義區調解委員會調解筆錄影本一份附於審卷可按，亦無犯罪前科，有台灣高等法
    院被告全國前案紀錄表及臺灣高雄地方法院檢察署刑案資料查註紀錄表各一份在
    卷可稽，素行尚佳等一切情狀，量處如主文所示之刑。又被告前未曾受有期徒刑
    以上刑之宣告，有台灣高等法院被告全國前案紀錄表及臺灣高雄地方法院檢察署
    刑案資料查註紀錄表各一份在卷可稽，因一時失慮，偶罹刑典，事後已與告訴人
    達成民事調解，已如前述，經此刑之宣告後，應知警惕而無再犯之虞，本院因認
    暫不執行其刑為當，予以宣告緩刑貳年，用啟自新。
據上論斷，應依刑事訴訟法第二百九十九條第一項前段，刑法第五十六條、第三百三
十六條第二項、第七十四條第一款，罰金罰鍰提高標準條例第一條前段，判決如主文
。
本案經檢察官劉河山到庭執行職務。
中      華      民      國      九十二      年      三    月    十四    日
                                  臺灣高雄地方法院刑事庭
                                      法  官    涂裕洪
右正本證明與原本無異。
如不服本判決，應於判決送達後十日內，向本院提出上訴狀。
                                      書記官    賴佳慧
中    華    民    國      九十二     年      三     月      十八      日
附錄本判決論罪科刑之法條：
刑法第三百三十六條
對於公務上或因公益所持有之物，犯前條第一項之罪者，處一年以上七年
以下有期徒刑，得併科五千元以下罰金。
對於業務上所持有之物，犯前條第一項之罪者，處六月以上五年以下有期
徒刑，得併科三千元以下罰金。
前二項之未遂犯罰之。


司法院資訊處製作；財團法人民間司法改革基金會備份。
